臺灣彰化地方法院刑事判決　　　　　　　　　　　　九十二年度易字第一二四號
　　公　訴　人　台灣彰化地方法院檢察署檢察官
　　被　　　告　乙○○
右列被告因竊盜案件，經檢察官提起公訴（九十二年度偵字第四四一八號），本院判
決如左：
    主  文
乙○○無罪。
    理  由
一、公訴意旨略以：被告乙○○及甲○○為兄弟關係，甲○○向國有財產局承租彰化
    縣溪州鄉○○○段四九０之三七地號（起訴書誤載為三九０之三七地號）土地耕
    作，並將部分土地交由被告乙○○使用，被告（起訴書誤載為甲○○）於民國（
    下同）七十年間即已在彰化縣溪州鄉○○○段四九０之三七（起訴書誤載為三九
    ０之三七地號）及五九五之一地號之土地上耕作（該五九五之一地號並未向國有
    財產局承租，涉有竊佔，然被告竊佔時間達二十幾年，已超過追訴權時效）。九
    十年三、四月間，被告與數名姓名年籍不詳之成年人基於意圖為自己不法所有之
    犯意聯絡，由被告委由數名姓名年籍不詳之人以挖土機挖取前揭地號土地之砂石
    ，總計開挖面積約０‧三０一五公頃，竊取公有土地之砂石，共竊得四萬五千二
    百二十五立方公尺之砂石，市價約新台幣（下同）七百六十多萬元，因認被告涉
    有刑法第三百二十條第一項之竊盜罪嫌。
二、本件公訴人認被告乙○○涉有竊盜犯行，係以證人即被告之兄甲○○、國有財產
    局中區辦事處彰化分處技士丙○○、職員蕭乙中及警員莊杰偉之證言，與卷附之
    國有耕地租賃契約影本、財政部國有財產局中區彰化分處土地勘清查表及使用現
    況圖、彰化縣北斗地政事務所土地複丈成果圖、彰化縣警察局九十一年五月十三
    日會勘紀錄表、台灣彰化地方法院檢察署勘驗筆錄及照片數幀等件為據。訊據被
    告乙○○固自承其所使用之彰化縣溪州鄉○○○段四九０之三七、五九五之一地
    號土地，遭人竊取砂石，總計開挖面積約０‧三０一五公頃，竊得四萬五千二百
    二十五立方公尺砂石，惟堅決否認有何竊盜之犯行，辯稱：伊並未同意他人挖取
    前揭二地號之砂石，亦不知係何人挖取等語。
三、按不能證明被告犯罪者，應諭知無罪之判決，刑事訴訟法第三百零一條第一項前
    段定有明文。次按證人之證言，依其內容，可分為體驗之供述與意見之供述，前
  者係以實際經驗為基礎，就親身體驗之客觀事實所為之供述，可採為證據，後者
    則單純係證人就個人意見或推測出來之事項所為之供述，不得作為證據；刑事訴
    訟法第一百六十條規定：證人之個人意見或推測之詞，除以實際經驗為基礎者外
    ，不得作為證據；另傳聞證據既非親自耳聞眼見，在未究明前，亦非可逕採為論
    罪之基礎（最高法院九十二年度台上字第五五六一號、八十三年度台上字第二一
    六二號判決可資參照）。
四、經查：
（一）證人甲○○於本院審理時具結證稱：「（是否知道被告乙○○是叫何人去挖土
      地，是否見過該人？）我不知道，我是去巡視作物時才發現，已經挖了一個大
      洞了，但沒有看到是何人在挖。」、「（是如何知道被告乙○○同意被挖的？
      ）我是看過現場後，覺得應該是被告乙○○同意被挖的，我去問被告乙○○，
      乙○○說他也不曉得。」、「（提示偵查卷：我有阻止被告，被告不聽勸，有
      何意見？）被告乙○○有告訴我說，各人承作的部分，各人要負責。」、「（
      在偵訊時稱地是被告乙○○挖的，是指他的地被挖，還是確定是被告挖的？）
      因為那土地是被告在耕作，所以我覺得應該是他挖的。」、「（你在偵查中說
      你有阻止被告乙○○，被告乙○○做何反應？）被告是說各人土地各人管，並
      沒有承認是他叫人挖的，被告也沒有特別的表情，但是他有隨即說去巡視田地
      看看。」、「（何以覺得土地被挖是經過被告同意？）是我猜測的，沒有實際
      的證據。」等語（見本院九十二年十二月十二日審判筆錄），足見證人甲○○
      發現被告所使用之上開土地遭人盜挖砂石後，將此事告知被告，被告當場即向
      甲○○表示並不知情，亦未承認該土地係經其同意叫人挖取，僅表示隨即去巡
      視田地與各人土地各人管之意，證人甲○○雖於另案偵查中（九十二年度偵字
      第一四二五號案件第三四頁背面）證稱：伊有阻止，伊弟弟不聽，伊跟他講這
      地不能挖，他還是給人家挖等語，惟證人甲○○並未親見被告委託他人挖取砂
      石，亦未有何具體事證據以推論係被告同意他人挖取砂石，僅憑被告使用之上
      開土地遭人挖取砂石，而憑己意推論被告有同意或委託他人為之，顯係個人意
      見及推測之詞，揆諸前揭說明，自不得據此為被告不利之認定。
（二）又證人丙○○於本院審理時結證稱：「（對彰化地檢署九十一年度偵字一四二
      五號第二七頁，在偵訊中證稱『聽說是乙○○同意讓人家挖的』是何意？（提
      示並告以要旨）是根據線報去現場會勘時，附近承租土地的民眾說的，我在九
      十一年十月七日下午三時三十分，於彰化地院九十一年度訴字第一一二六號案
      件中所陳述的才是真的，因為現場的地籍線是國有財產局內部的測量員測量的
      ，與地政機關所測得不一樣出入很大，我在本案所為之陳述是九十一年十月七
      日在彰化地院所述較為正確。」等語，而證人丙○○於本院九十一年度訴字第
      一一二六號案件九十一年十月七日審理庭中則證稱：據我所知地籍圖Ａ、Ｂ部
      分都是甲○○在耕作，但是他們兄弟如何分耕我不知道等語，堪見證人丙○○
      對於四九０之三七地號及五九五之一地號土地係由何人使用，其使用之狀況並
      不清楚，係聽信附近承租土地之民眾之傳言而得知被告同意讓他人挖取砂石，
      其證詞乃轉述所聽得附近民眾之言，顯屬傳聞證據，而證人即承辦員警林清木
      復證稱：「（承辦該案有無查訪附近民眾，被告乙○○是否同意他人開挖土地
      ？）沒有查訪。」，該傳聞證據自不得作為不利被告認定之證據。
（三）次查，證人丙○○於本院審理時復證稱；「（就五九五地號被告乙○○與己○○所有土地之砂石是同時開挖還是分別開挖？）是先發現己○○的土地被開挖
      ，後來才發現乙○○的土地也被挖，是先會勘己○○的土地後約二至三個月，
      才發現乙○○的土地被挖。」、「（第一次會勘己○○回填廢棄物現場時間為
      何？）第一次去看時間應該在九十年十月份左右，查獲隔天也有去現場。」、
      「（是何時發現乙○○的土地遭開挖？）九十年十月二十六日去看還未開挖，
      只有地籍圖（指彰化縣北斗地政事務所九十一年五月二十七日土地複丈成果圖
      ）上的ＣＤＥ部分遭開挖，因為現場圖上的榕樹在ＢＥ虛線交接處前端，九十
      年十二月五日勘查員去看時ＡＢ部分已經開挖。」等語（見本院九十二年十二
      月三十日審判筆錄），另參酌彰化縣警察局北斗分局北警刑字第九一００００
      二七一０號刑案偵查卷宗第十九頁所附之國有土地勘（清）查表—使用現況圖
      ，當時所繪製之濫墾位置僅有己○○承租土地之部分，而未有被告所承租之土
      地部分，而己○○之土地於九十一年十月二十五日下午八時十五分許被發現遭
      人開挖（參見彰化縣警察局北斗分局北警刑字第九一００００二七一０號刑案
      偵查卷宗），均足見被告之土地應係於九十一年十月二十六日至同年十二月五
      日之間始遭人開挖，自無疑義。又證人甲○○於本院審理時證稱：「（被挖的
      土地是種植何作物？）是種植芒果。」、「（在四、五月間是否要常去看芒果
      ？）那要問我弟乙○○，就我所知農作物開花到結果要經常去巡視，芒果開花
      約在農曆二、三月，收成是在農曆六、七月間。」，既然被告之土地遭開挖之
      時間約為九十年十月二十六日至同年十二月五日之間，當時並非屬於芒果之收
      成季節，亦非屬於芒果開花至收成需要經常巡視之時間，參以證人甲○○證稱
      ：「（是如何知道被告乙○○同意被挖的？）我是看過現場後，覺得應該是被
      告乙○○同意被挖的，我去問被告乙○○，乙○○說他也不曉得。」、「（你
      在偵查中說你有阻止被告乙○○，被告乙○○做何反應？）被告是說各人土地
      各人管，並沒有承認是他叫人挖的，被告也沒有特別的表情，但是他有隨即說
      去巡視田地看看。」等語，則被告辯稱：伊對於伊所使用之上開土地遭人盜挖
      並不知情等語，應屬可採。
（四）證人即己○○出租土地租約之見證人丁○○於本院審理時證稱：伊與戊○○是
      朋友，認識到現在約四年，並不認識被告乙○○，簽約當天伊剛好到溪州鄉農
      會理事長宋金堆家，宋金堆現場要伊當保證人，現場有看到戊○○，地主伊不
      記得了，但未看到被告等語（見本院九十二年十二月十二日之審理筆錄），證
      人己○○亦於本院審理時證稱：伊不知道被告乙○○是否有出租土地給他人，
      有帶一位陳姓男子去看出租之土地，去看土地時乙○○沒有在現場，陳姓男子
      也沒有問我乙○○的地在何處、範圍多大等語（見本院九十三年一月十四日之
      審理筆錄），而另案被告戊○○於另案偵查中供稱：並不認識被告乙○○等語
      （見彰檢九十一年度偵字第一四二五號偵查卷第四三頁），應認被告與本院九
      十一年度訴字第一一二六號案件中竊盜砂石之戊○○、丁○○及己○○等人應
      無何犯意之聯絡至明。
五、另公訴人所提出之證人蕭乙中、莊杰偉之證言，與卷附之國有耕地租賃契約影本
    、財政部國有財產局中區彰化分處土地勘清查表及使用現況圖、彰化縣北斗地政
    事務所土地複丈成果圖、彰化縣警察局九十一年五月十三日會勘紀錄表、台灣彰
    化地方法院檢察署勘驗筆錄及照片數幀等證據，僅得證明上開四九０之三七及五
    九五之一地號土地確有遭人開挖之事實，惟不足以證明被告確有委託或同意他人
    盜取上開被告所使用之四九０之三七地號及五九五之一地號土地上砂石之犯行。
    此外，復查無其他積極之證據，足認被告確有公訴人所指之竊盜犯行，不能證明
    被告犯罪，依法應諭知無罪之判決。
據上論斷，應依刑事訴訟法第三百零一條第一項，判決如主文。
中　　　華　　　民　　　國　　九十三　　年　　　一　　　月　　 三十 　　日
                                臺灣彰化地方法院刑事第二庭
                                    審判長法官
                                    法      官
                                    法      官
右正本證明與原本無異。
如不服本判決，應於判決送達後十日內，向本院提出上訴狀( 須附繕本 )。
                                      法院書記官  黃當易
中　　　華　　　民　　　國　　九十三　　年　　　一　　　月　　 三十 　　日
